臺灣嘉義地方法院民事判決　九十三年度訴字第二八○號
　　原　　　告　行政院農業委員會林務局嘉義林區管理處
　　法定代理人　丙○○
　　訴訟代理人　李燦楨
　　　　　　　　甲○○
　　被　　　告　乙○○
　　訴訟代理人　丁○○
右當事人間交還土地等事件，本院於民國九十三年八月九日言詞辯論終結判決如左：
    主      文
被告應將大埔事業區第三七林班國有地內如附圖斜線部分所示面積貳點零公頃土地地
上物剷除，恢復林班地原狀後，將土地交還原告。
被告應給付原告新台幣壹拾貳萬陸仟元。
原告其餘之訴駁回。
訴訟費用由被告負擔十分之八；其餘由原告負擔。
本判決第一項於原告以新台幣貳拾陸萬元供擔保後，得假執行。但被告如於假執行程
序實施前，以新台幣捌拾肆萬元為原告預供擔保，得免為假執行。
本判決第二項得假執行。但被告如於假執行程序實施前，以新台幣壹拾貳萬陸仟元為
原告預供擔保，得免為假執行。
原告其餘假執行之聲請駁回。
    事實及理由
一、原告起訴主張：被告未經同意，長期占用並擅自於原告所管理之大埔事業區第三
    十七號國有林班地如附圖所示斜線部分二公頃之土地（以下稱系爭土地），並於
    系爭土地內濫墾、種植檳榔等作物，及搭建工寮一間，原告爰依所有物返還請求
    權，訴請被告將無權占有之系爭土地上所有地上物剷（拆）除，恢復土地原狀，
    並交還系爭土地予原告；又被告係無權占用系爭土地，自獲有相當於租金之利益
    ，且被告又有毀損系爭土地上雜木七株，原告併自得本於不當得利及侵權行為之
    法律關係請求返還五年間之不當利益，及毀損雜木七株之損失等語；並聲明：（
    一）被告應將大埔事業區第三七林班國有地內如附圖甲部分所示面積貳點零公頃
    土地上之地上物剷（拆）除，恢復林班地原狀後，將土地交還原告；（二）被告
    應賠償原告五年不當得利使用費及毀損雜木價金共計新台幣二十八萬一千零七十
    四元。（三）願供擔保，請准為假執行之宣告。
二、被告則以：系爭土地管理權於八十年間，從訴外人官俊臣以八十萬元購買來的，
    並非無權占有，且被告使用系爭土地逾十年，原告無權向被告取回云云。
三、查本件原告所主張被告長期以來無權占用，並於系爭土地內，種植檳榔等，搭建
    工寮一間二十坪之事實，業據原告提出現場照片三張、濫墾位置圖一紙、不起訴
    處分書一份在卷為證，而被告亦承認系爭土地管理權於八十年間，由訴外人官俊
    臣以八十萬元讓渡來的等語，則原告前開之主張即堪採信。
四、按無權占用他人之土地者，可獲得相當於法定租金之利益，為社會通常之觀念（
    最高法院六十一年度台上字第一六九五號判例參照），被告無權占用原告管理之
    系爭土地，獲有相當於租金之利益，原告自得請求返還該利益。被告辯稱系爭土
    地係向訴外人官俊臣購買，被告非無權占用，且被告使用系爭土地逾十年，原告
    無權向被告取回云云。惟系爭土地為國有林班地，目前為原告所管理，被告無權
    占有自有損害於原告，又縱被告使用系爭土地逾十年，既未符合民法時效取得之
    規定，且國有林班地亦無時效取得之適用，故其無權占有自屬無法律上原因為占
    用，當屬不當得利，被告前開所辯並無可採。又無法律上之原因而獲得相當於租
    金之利益，致他人受損害時，如該他人之返還利益請求權已逾租金短期消滅時效
    之時間，對於相當於已罹消滅時效之租金之利益，不得依不當得利之法則請求返
    還（最高法院四十九年度台上字第一七三０號判例參照）。則本件原告自得請求
    自九十三年四月十九日提起本件訴訟起回溯滿五年期間之不當得利。次按「地租
    不得超過地價百分之八。前項地價指法定地價。」、「土地所有權人依本法所申
    報之地價，為法定地價。」，土地法第一百十條、第一百四十八條分別定有明文
    。查系爭林班地迄今未辦理土地總登記，地政機關並無國有林地之地籍及公告地
    價等資料，今原告主張參照系爭林班地附近之大埔鄉○○段第一四四六地號土地
    九十三年度公告地價每平方公尺四十二元計算，尚非有據。惟本院參酌上開土地
    法之規定、「國有林事業區出租造林地管理要點」，及系爭土地地理位置、未來
    發展遠景等情，認被告無權占用系爭林地所受利益宜以每平方公尺二十一元，及
    以百分之六來計算較為適當，則經核算結果被告因無權占用系爭土地所受利益每
    年為二萬五千二百元（計算式：21*2*10000*0.06= 25200），是原告請求被告給
    付五年內相當於租金之不當得利十二萬六千元（計算式：25200*5=126000），為
    有理由，應予准許，逾上開金額之請求，為無理由，應予駁回。至於原告另主張
    被告故意毀損雜本七株部分，既經被告所否認，舉證責任自落在原告，而本件原
    告亦當庭表明無法舉證證明確實為被告所為，則此部分之請求，自屬無理由，併
    予敘明。
五、綜上所述，被告占有系爭土地既屬無權占有，從而，原告本於所有物返還請求權
    及不當得利之法律關係，訴請被告應將大埔事業區第三七林班國有地內如附圖斜
    線部分所示面積貳點零公頃土地地上物剷除，恢復林班地原狀後，將土地交還原
    告；並請求五年間使用系爭土地之相當於租金之不當得利十二萬六千元，為有理
    由，應予准許；至於逾此部分之請求，為無理由，應予駁回。
六、原告及被告均陳明願供擔保，請求宣告假執行及免為假執行，經核原告主文第一
    項勝訴部分，並無不合，爰酌定相當之擔保金額；又原告主文第二項勝訴部分所
    命給付之金額因未逾五十萬元之判決，依民事訴訟法第三百八十九條第一項第五
    款，應依職權宣告假執行；並分別酌定相當之免假執行擔保金額，併予以准許。
    原告其餘之訴既經駁回，其餘假執行之聲明亦失所據，併予駁回
七、據上論結，原告之訴為一部有理由、一部無理由，依民事訴訟法第第七十九條、
    第三百九十條第二項、第三百九十二條第二項判決如主文。
中　　　華　　　民　　　國　　九十三　　年　　　十　　　月　　十八　　日
~B臺灣嘉義地方法院民事第二庭
~B　　法　官　蕭道隆
右為正本係照原本作成
如對本判決上訴須於判決送達後廿日內向本院提出上訴狀
中　　　華　　　民　　　國　　九十三　　年　　　十　　　月　　十八　　日
~B　　書記官　沈育坤
